【裁判字號】    94,訴,697
【裁判日期】    950803
【裁判案由】    建築執照
【裁判全文】
臺中高等行政法院判決
                                     94年度訴字第00697號
                              .
原      告  甲○○
            乙○○
            丙○○
            丁○○
            戊○○
            己○○
            庚○○
            辛○○
            壬○○
            癸○○
            子○○
原告兼共同
訴訟代理人  丑○○
被      告  苗栗縣政府
代  表  人  寅○○
訴訟代理人  卯○○
上列當事人間因建築執照事件，原告不服內政部中華民國95年5
月10日台內訴字第0950001755號訴願決定，提起行政訴訟。本院
判決如下︰
    主  文
原告之訴駁回。
訴訟費用由原告負擔。
    事  實
一、事實概要：
    緣訴外人謝發寧於民國（下同）94年5月18日向被告申請於
    坐落苗栗縣苗栗市○○段維祥小段368-23地號土地（下稱系
    爭土地）上建造地上3層共1戶建築物，被告以94年5月26日
    府建管字第0940056293號函核發（94）栗建管苗建字第0006
    0號建造執照。原告不服，提起訴願遭駁回，遂提起本件行
    政訴訟。
二、兩造聲明：
    (一)原告聲明求為判決：
      1.訴願決定及原處分（被告94年5月26日府建管字第09400
        56293號函核發94栗建管苗建字第00060號建造執照）均
        撤銷。
      2.訴訟費用由被告負擔。
    (二)被告聲明求為判決：原告之訴駁回。
三、兩造陳述：
    (一)原告主張：
      1.本件原告等12人（起訴狀雖列載為14人，但其中名為乙
      ○○者有3，惟其身分證統一編號均同為Ｚ000000000號，
      故實際為14戶，共12人）係苗栗縣苗栗市○○街54巷1至
      16號共14戶之住戶，有建物謄本為證。
        (1)按坐落苗栗縣苗栗市○○段維祥小段368-12地號土地
          ，係84年1月5日所分割登記，為原告等14戶房屋在83
          年12月9日構築建築物時被告所屬建設局建造執照83
          栗建管苗字第344號所示14戶建築基地之私設通道，
          有該建造執照與被告審核通過基地面積檢討圖例等為
          證，是368-12地號土地係由原告等14住戶分別共有之
          ，並有土地登記謄本為憑，且私設通路368-12地號土
          地之所有建築基地係指同小段368-5至368-19地號土
          地14筆，並不包括368-23地號土地。
        (2)次按368-23地號土地於83年時係同小段368-1地號土
          地之一部份，原368-1地號土地在93年1月7日分割增
          加登記368-23地號，94年4月18日分割增加登記368-2
          4地號土地，足證368-24地號土地並非84年1月5日就
          分割出來之同小段368-12地號土地私設通路之建築基
          地之一。
        (3)故被告所屬承辦人員，濫用職權曲解被告91年11月12
          日府建管字第9100098300號函主旨「檢送內政部營建
          署91年10月1日召開研商私設通路連接建築線之多筆
          建築基地，先後申請建造執照，私設通路為各建築基
          地所有權人所共有，較後申請者是否得免取得私設通
          路共有人出具之私設通路使用權同意書疑義案會議紀
          錄乙份。」之會議紀錄六結論內容未經原告等人同意
          ，而發給謝發寧建造執照，應屬違法。
      4.謝發寧雖於94年3月取得368-12地號土地持分10000分之
        300，同年7月又再各自取得10000分之350及39，最後在
        94年8月3日登記取得10000分之689，惟此僅係謝發寧願
        買私設通路之土地，並非因此使368-23地號土地變更為
        368-12地號土地私設通路在84年設立時之建築基地。至
        於原告等14戶中建號1660住戶即368-5地號土地所有權
        人甲○○，因無私設通路368-12地號土地持分，但謝發
        寧願意給原告甲○○行走，亦無因此368-5地號土地就
        變成非私設通路368-12地號土地84年分割登記時之建築
        基地。
    (二)被告答辯：按368-12地號係由368地號分割，其分割目的
      為供由368地號所分割之各筆土地之私設通路之使用，謝
      發寧亦為368-12地號土地之共有人之一，其所有368-23地
      號及共有368-12地號係在94年3月9日購買時為土地所有權
      移轉登記，並不影響原368-12地號供私設通路使用之目的
      。依據內政部營建署91年10月17日營署建管字第09129159
      71號函釋，應得免再由該私設通路之其他共有人出具通行
      同意書。另原告甲○○非368-12地號土地之共有人，併予
      陳明。
    理  由
一、原告經本院合法通知，於言詞辯論期日不到場，核無行政訴
    訟法第218條準用民事訴訟法第386條所列各款情形，爰依被
    告聲請，由其一造辯論而為判決。
二、按「起造人申請建造執照或雜項執照時，應備具申請書、土
    地權利證明文件、工程圖樣及說明書。」、「直轄市、縣 (
    市)( 局)主管建築機關收到起造人申請建造執照或雜項執照
    書件之日起，應於10日內審查完竣，合格者即發給執照。」
    建築法第30條及第33條第1項定有明文。次按「建築基地之
    法定空地併同建築物之分割，非於分割後合於左列各款規定
    者不得為之。一每一建築基地之法定空地與建築物所占地面
    應相連接，連接部分寬度不得小於2公尺。二每一建築基地
    之建蔽率應合於規定。但本辦法發布前已領建造執照，或已
    提出申請而於本辦法發布後方領得建造執照者，不在此限。
    三每一建築基地均應連接建築線並得單獨申請建築。四每一
    建築基地之建築物應具獨立之出入口。」、「本辦法發布前
    ，已提出申請或已領建造執照之建築基地內依法留設之私設
    通路提供作為公眾通行者，得准單獨申請分割。」為建築基
    地法定空地分割辦法第3條及第3條之1所明定。另關於私設
    通路連接建築線之多筆建築基地，先後申請建造執照，私設
    通路為各建築基地所有權人所共有，較後申請者是否得免取
    得私設通路共有人出具之私設通路使用權同意書疑義乙案，
    亦經內政部營建署91年10月17日營署建管字第0912915971號
    函：「建築基地法定空地分割辦法第3條之1明定．．．、同
    辦法第3條規定．．．有關建築基地之共有私設通路之各建
    築基地所有權人均得單獨申請建築而予以分割，是私設通路
    共有人之一所有之建築基地臨接該私設通路申請建築，應得
    免再由該私設通路之其他共有人出具通行同意書。．．．」
    明釋在案。
二、本件訴外人謝發寧於94年5月18日向被告申請於系爭土地上
    建造地上3層共1戶建築物，被告以94年5月26日府建管字第
    0940056293號函核發（94）栗建管苗建字第00060號建造執
    照。原告不服，循序提起本件行政訴訟，為如事實欄所載之
    主張。經查：
    (一)苗栗縣苗栗市○○段維祥小段368-5地號至368-19地號
        土地係於83年1月間自同小段368-1地號土地分割出，為
        被告所屬建設局83栗建管苗字第344號建造執照及84栗
        建管苗字第288號使用執照之建築基地，其中368-12地
        號土地並劃設為私設通路。嗣原告分別取得上開368-5
        地號至368-10地號、368-13地號至368-19地號土地及其
        上建築物，除原告甲○○未取得系爭368-12地號土地外
        ，其餘原告並取得系爭368-12地號土地之持分。另368-
        1地號土地又分別於93年1月7日及94年4月18日分割增加
        368-23及368-24地號土地，並由謝發寧於94年3月買受
        取得368-23地號土地申請作為本建造執照之建築基地，
        同時買受取得368-12地號土地，權利範圍為300/1000，
        此有土地登記謄本、建物登記謄本及83栗建管苗字第
        344號建造執照存根聯影本附卷可稽。是以原告所有之
        368-5地號至368-10地號、368-12地號至368-19地號土
        地，以及謝發寧所有368-23地號土地均自368-1地號土
        地分割出，且368-12地號土地為原告及謝發寧共有。
    (二)自368-1地號分割出之系爭368-12地號土地於83年申請
        建造執照時即經劃設為私設通路，分割後之368-1地號
        土地臨接368-12地號土地。又93年自368-1分割出之368
        -23地號土地亦臨接該368-12地號私設通路，此有83栗
        建管苗字第344號建造執照及其核准圖、（94）栗建管
        苗建字第00060號建造執照及其核准圖附訴願卷及原處
        分卷可稽。是以系爭368- 12地號於83年分割當時即已
        考慮臨接該共有私設通路之各建築基地所有權人均得單
        獨申請建築而予以分割，則後申請人即謝發寧申請於36
        8-23地號建築基地申請建築，自無需經368-12地號其他
        共有人即原告等人之同意，被告核發（94）栗建管苗建
        字第00060號建造執照處分，揆諸首揭法令，並無不合
        。原告指稱謝發寧所有368-23地號土地並非為83栗建管
        苗字第344號建造執照之建築基地，其嗣後縱取得系爭
        368-12地號土地持分，於申請建築時仍應得渠等同意，
        尚有誤解。
四、綜上所述，被告所為核發謝發寧建造執照之處分，核無違誤
    。訴願決定予以維持，亦無不合。原告聲明求為撤銷，為無
    理由，應予駁回。
    據上論結，本件原告之訴為無理由，依行政訴訟法第195條
    第1項後段、第218條、第104條、民事訴訟法第385條第1項
    前段、第85條第1項前段判決如主文。
中    華    民    國    95    年    8     月    3     日
                第二庭審判長法  官  王  茂  修
                            法  官  莊  金  昌
                            法  官  王  德  麟
如不服本判決，應於判決送達後20日內向本院提出上訴書狀，其
未表明上訴理由者，應於提起上訴後20日內向本院提出上訴理由
書（須依對造人數附具繕本）；如於本判決宣示或公告後送達前
提起上訴者，應於判決送達後20日內補提上訴理由書（須附繕本
）。未表明上訴理由者，逕以裁定駁回。提起上訴應預繳送達用
雙掛號郵票390元（34元及5元郵票各10份）。
中    華    民    國    95    年     8    月    4     日
                            書記官  詹  靜  宜


司法院資訊處製作；財團法人民間司法改革基金會備份。
